【裁判字號】    92,易,1045
【裁判日期】    921125
【裁判案由】    違反菸酒管理法
【裁判全文】
臺灣彰化地方法院刑事判決                        九十二年度易字第一四五號
    公  訴  人  臺灣彰化地方法院檢察署檢察官
    被      告  乙○○
右列被告因違反菸酒管理法案件，經檢察官聲請簡易判決處刑（九十一年度偵字第八
七二０號），本院北斗簡易庭認為不宜，簽移本院改依通常程序審理判決如左：
    主      文
乙○○產製私酒，處拘役貳拾日，如易科罰金，以佰元折算壹日。
扣案之米酒柒拾公升、米酒酒醪壹佰伍拾公升、空瓶陸拾瓶、蒸酒器壹組、瓶蓋拾
伍個均沒收。
    事      實
一、乙○○明知其未經主管經關許可，竟於民國九十一年十一月間，在其位於彰化縣
    竹塘鄉○○村○○路一五二號住所旁邊鐵皮屋內，以瓦斯加熱蒸餾方式私製米酒
    一批（正確數量不詳）。嗣於同月二十八日下午二時許，為警會同彰化縣政府財
    政局菸酒管理課人員在上址查獲，並扣得米酒七十公升、米酒酒醪一百五十公升
    、空瓶六十瓶、蒸酒器一組、瓶蓋三十五個。
二、案經彰化縣警察局二林分局報請臺灣彰化地方法院檢察署檢察官偵查後，聲請簡
    易判決處刑，由本院改依通常程序審理。
    理      由
一、訊據被告乙○○對於右揭地點為警查獲米酒七十公升、米酒酒醪一百五十公升、
    空瓶六十瓶、蒸酒器一組及瓶蓋三十五個，並以瓦斯加熱蒸餾方式私製米酒等情
    固坦承不諱，惟矢口否認有何犯行，辯稱：所產製之米酒僅供己食用，且以瓦斯
    加熱蒸餾方式私製米酒應屬手工產製云云。惟查：菸酒管理法第四十六條但書雖
    規定：但以手工產製私菸、私酒自用者，免予處罰。惟須所自用之酒類係以手工
    產製，並供自用為要件，始屬免罰，而所謂手工產製，係指不得使用任何電力或
    熱能機器之人力產製而言，有財政部九十一年七月九日台財庫字第０九一０三五
    一三六九號函在卷可憑。本件被告製造之酒類，酒精濃度達百分之八點六±零點
    一，有台灣菸酒股份有限公司酒研究所出具之化驗報告書一紙在卷可按（見本院
    卷），依照菸酒管理法第四條第一項前段之規定已屬所稱之「酒」，而被告生產
    過程係使用瓦斯燃燒蒸酒器蒸餾，此有現場照片及蒸酒器一組扣案可證。而以瓦
    斯為熱源，再以大型瓦斯爐上置蒸酒器蒸餾方式製成酒類，揆諸上開財政部函示
    可知非屬手工產製，足見被告產製私酒之方式係非以手工產製甚明，是被告上開
    辯詞，要非允洽，無足憑採。此外，復經證人甲○○到院結證查獲經過無誤，並
    有現場相片四張、米酒七十公升、米酒酒醪一百五十公升、空瓶六十只、蒸酒器
    一組、瓶蓋三十五個扣案可資佐證，本案事證已臻明確，被告犯行至堪認定。
二、核被告乙○○所為，係犯菸酒管理法第四十六條前段之產製私酒罪。又被告多數
    生產行為仍係基於同一犯罪目的而為，且侵害相同法益，自屬單一犯罪行為之數
    個舉動接續實施，為接續犯。爰審酌被告未經許可擅自以非手工方式生產製造米
    酒，及其犯罪動機、目的、手段、犯罪後否認犯行之態度、智識程度等一切情狀
    ，量處如主文所示之刑，並諭知易科罰金之折算標準，以示懲儆。扣案之米酒七
    十公升、米酒酒醪一百五十公升、空瓶六十瓶、蒸酒器一組、瓶蓋三十五個等物
    ，均屬私酒或供產製私酒之器具，均應依菸酒管理法第五十七條之規定，宣告沒
    收。
據上論斷，應依刑事訴訟法第四百五十二條、第二百九十九條第一項前段，菸酒管理
法第四十六條前段、第五十七條，刑法第十一條前段、第四十一條第一項前段，罰金
罰鍰提高標準條例第二條，判決如主文。
本案經檢察官簡志祥到庭執行職務。
中      華      民      國    九十二    年     十一     月    二十五    日
                                臺灣彰化地方法院刑事第二庭
                                    審判長法官
                                    法      官
                                    法      官
右正本證明與原本無異。
如不服本判決，應於判決送達後十日內向本院提出上訴狀( 須附繕本 )。
                                    法院書記官
中      華      民      國    九十二    年     十一     月    二十五    日
附錄本案論罪科刑法條：
菸酒管理法第四十六條
產製或輸入私菸、私酒者，處一年以下有期徒刑、拘役或科或併科新台幣三十萬元以
上一百五十萬元以下罰金。但以手工產製私菸、私酒供自用者，免予處罰。


司法院資訊處製作；財團法人民間司法改革基金會備份。
